【裁判字號】    89,訴緝,148
【裁判日期】    890920
【裁判案由】    盜匪
【裁判全文】
臺灣臺北地方法院刑事判決                        八十九年度訴緝字第一四八號
    公  訴  人  臺灣臺北地方法院檢察署檢察官
    被      告  乙○○
    指定辯護人  甲○
右列被告因盜匪案件，經檢察官提起公訴（八十八年度偵字第二七二二五號），甲○
判決如左：
    主  文
乙○○共同以恐嚇得財產上不法之利益，累犯，處有期徒刑貳年貳月。扣案之面額新
臺幣壹拾伍萬元本票、讓渡書各壹紙，及未扣案面額新臺幣各伍萬元之本票計壹拾貳
紙，均沒收之。
    事  實
一、乙○○（原名林清標）前於民國（下同）七十年間因搶奪案件，經甲○於七十一
    年六月十八日以七十一年度訴緝字第一三三號判處有期徒刑十二年，嗣經臺灣高
    等法院於七十二年三月十一日以七十一年度重上訴字第二一八號撤銷原判決，改
    判處有期徒刑十二年，並經最高法院於七十二年六月九日七十七年度臺上字第三
    五一五號駁回上訴確定；於八十七年間復因搶奪案件，經甲○於八十七年七月十
    三日以八十七年度訴字第一○五八號判處有期徒刑七月確定，甫於八十八年三月
    十日執行完畢。詎猶不知悔改，於其服刑完畢出監後，因得知丙○○曾於服刑期
    間，與其女友江秀霞同居並多次發生性關係，明知本身與丙○○間並無債權債務
    之關係，得知丙○○在其阿姨莊秀蘭位於臺北市○○區○○街一○八巷五十七號
    一樓住處打牌後，竟夥同友人王景文（經甲○以八十九年度訴字第三二八號判處
    有期徒刑一年確定）共同基於妨害自由之犯意聯絡，於八十八年十二月二十六日
    下午一、二時許，一同前往該址，渠等二人到達現場後，即由乙○○逕自該址廚
    房內取出莊秀蘭所有之菜刀一把，抵住正在該址客廳打麻將之丙○○頸部，以有
    事商談為由，喝令丙○○交出所有車號Ｚ五─九一九三號自用休旅車之鑰匙，將
    丙○○強押入該車後座，並把菜刀交予王景文在車行途中負責看守丙○○，其間
    除對王景文聲稱：「姓蘇的如敢亂動，剁給他死（台語發音）」，並以拳頭毆打
    丙○○胸部（未成傷），見丙○○未敢亂動，乙○○始駕駛上開丙○○所有汽車
    與王景文二人共同將丙○○強押至臺北市○○區○○路附近某空屋內，以此強暴
    、脅迫之方式，剝奪丙○○之行動自由。到達上開成福路附近空屋後，乙○○、
    王景文復共同基於傷害及為乙○○不法所有、不法利益之犯意聯絡，由乙○○至
    該空屋附近撿拾不知何人所有之鋼管一支，毆打攻擊丙○○手、腳四肢等身體多
    處，王景文則徒手對於丙○○拳打腳踢，致丙○○因之受有左前臂（三公分×一
    公分）、左臀部（三公分×三公分）、右小腿（一公分×三公分）、右足踝（三
    公分×三公分）等處擦傷之傷害，乙○○、王景文並揚言：就丙○○與江秀霞同
    居發生性關係一事，「若未給一個滿意的答覆，就要斷丙○○腳筋，並挖洞將伊
    埋在樹林內」等語，致使丙○○心生畏懼（然尚未達至使不能抗拒之程度），在
    多次就「賠償」金額與與乙○○折衝商討後，丙○○勉予同意於翌日（即八十八
    年十二月二十七日）下午先行在臺北市○○街上址交付新臺幣（下同）十五萬元
    ，以換回上開汽車、十五萬元本票及讓渡書，其後之一年期間，每月另支付五萬
    元予乙○○，並由丙○○在乙○○在回程途中某便利商店所購得之空白本票上，
    完成面額十五萬元之本票一紙、面額五萬元之本票十二紙之發票行為，及在空白
    紙張上載明丙○○自願「於八十九年一月十一日前結清借款，否則自動放棄車號
    Ｚ五─九一九三及勞力士手錶一只，車子即讓渡於王景文先生，不得異議」之讓
    渡書一紙，交予乙○○收執，另乙○○見丙○○手上戴有勞力士手錶一只，更利
    用丙○○仍心有畏懼之際，喝令其交出該手錶供王景文持至臺北市○○街「玉成
    當鋪」典當，惟因當鋪老闆發覺該勞力士手錶為仿冒品，不同意典當（已由王景
    文當場將手錶返還予丙○○），始將丙○○以原車載回虎林街原址。翌（二十七
    ）日下午六時二十分許，乙○○駕駛上開丙○○所有汽車載同不知情之江秀霞（
    經甲○以八十九年度訴字第三二八號判決無罪確定）前往約定之虎林街上址取款
    ，經丙○○報警至現場處理，並循線於臺北市○○區○○路五○二號二樓王景文
    住處逕行拘提王景文，而得悉上情。
二、案經丙○○訴由臺北市政府警察局信義分局報請臺灣臺北地方法院檢察署偵查起
    訴。
    理  由
一、訊據被告乙○○對於右揭時、地，與王景文共同毆打告訴人丙○○之事實坦承不
    諱，惟矢口否認有何妨害行動自由、恐嚇取財、恐嚇得利犯行，辯稱：伊與告訴
    人間有債務問題，當日係請告訴人外出商談債務問題，自莊秀蘭住處廚房內取出
    菜刀，係因機車為繩子所纏住，絕無以菜刀抵住告訴人頸部，或恐嚇告訴人之情
    事，又案發當日在臺北市○○路巧遇王景文，始邀王景文同往莊秀蘭住處聊天，
    扣案之空白本票、讓渡書等紙張，均非伊所購買，伊絕無妨害告訴人之行動自由
    或任何恐嚇取財、恐嚇得利犯行云云。
（一）經查，右揭被告乙○○因不滿告訴人與其女友江秀霞同居並發生性關係一事，
      乃邀集同案被告王景文前往上址，以有事商談為由，由被告逕至廚房持莊秀蘭
      所有菜刀一把，抵住告訴人頸部，旋與王景文強押告訴人前往臺北市○○區○
      ○路附近某空屋內限制告訴人之行動自由，為逼迫告訴人提出令其滿意之「賠
      償」條件，並與王景文或持鋼管或以拳腳，毆打告訴人身體成傷，此外復恫稱
      倘告訴人所提條件難以令之滿意，即將告訴人斷腳筋、活埋，經雙方多次就「
      賠償」條件折衝後，直至告訴人同意在被告乙○○於回程途中購得之空白本票
      、紙張上，填具上開面額之本票、讓渡書，交予乙○○收執，並交付手錶供王
      景文取至玉成當鋪典當，始將告訴人以原車載回等情，業據共同被告王景文於
      警訊時供稱：「（問：你們如何分工？）我和乙○○在（八十八年十二月二十
      六日）十五時許，到虎林街一○八巷五十七號一樓，到現場丙○○和幾個老人
      在打麻將，‧‧‧，乙○○進入廚房內拿了一把菜刀，架在丙○○的脖子，說
      走，到車上有事跟你講，然後叫丙○○取出鎖匙，由乙○○駕駛丙○○之車號
      Ｚ五─九一九三號汽車，我和丙○○坐於後座，菜刀放在一旁，直接開到南港
      區○○路北興宮上面的一處空屋內，乙○○先拿鐵器打他的手和腳，說：我在
      關的時候，你和我女朋友阿霞（指江秀霞）同居，要丙○○拿一些錢出來解決
      ，若不給他一個交待，要讓（將）丙○○好看，於是丙○○同意隔（二十七）
      日要拿十五萬元去虎林街的麻將場給乙○○，事後每個月再給五萬元給乙○○
      ，於是乙○○逼丙○○簽下一張十五萬元、十二張五萬元的商用本票及借據一
      張」、「（問：據丙○○稱他手上之勞力士手錶及皮包內之現金四、五千元遭
      你們搶走，你做何解釋，？）乙○○叫他（指告訴人）將手錶拿下來典當，結
      果由我拿到玉成街玉成當鋪典當，但是老板告訴我那只手錶是假的，我就還給
      丙○○」、「（問：你有無毆打丙○○？你有無恐嚇丙○○？）我只有用手打
      他的頭，用腳踢他的屁股一下。我只有告訴他說：你和乙○○所說的事要讓他
      滿意，乙○○便接下去說：你說的如果沒讓我滿意，就要把你打死」等語，在
      偵查中供承：「（問：菜刀何來的？）乙○○去廚房拿的。（問：押到何處？
      ）福德街、南港成福路的空屋。（問：去後，用什麼打他？）我用手，乙○○
      有用鐵棒打他。（問：乙○○在上車後，菜刀是否交給你，並說丙○○如亂動
      ，就剁給他死？）他是有如此講，但我說不用，人家要好好談」等語（見偵查
      卷第四、五、一○二頁），於甲○調查時復坦承：「（問：對檢察官起訴之犯
      罪事實有無意見？）‧‧‧乙○○他有將菜刀交給我，但我沒有用，我把刀子
      放在旁邊，在成福路空屋的地方，我有用拳頭打他，打了約四下或三下，我打
      他頭部，而鐵棍是乙○○拿的，也是他拿鐵棍打丙○○」、「（問：你坐在後
      座？）是的，因乙○○開車，我（將）菜刀放在後座右手邊腳踏墊上，我說人
      家都跟你走了，就直接去成福路就好了。（問：乙○○何時交刀子給你？）他
      用鎖匙開車門時，將菜刀交給我，我就將刀子放在右邊腳踏板上。（問：有無
      持菜刀在被害人面前晃來晃去恐嚇他？）我沒有拿菜刀在他面前晃來晃去，但
      是有說恐嚇被害人的話。（問：恐嚇內容？）我只有用三字經罵他」、「（問
      ：當手錶的經過？）上車時（指要回來時），乙○○要他（指告訴人）拿手錶
      去當，被害人就拿手錶下來，我們去玉成街的一家當鋪當手錶，由我拿手錶進
      當鋪，老板說是假的，我就出來，上車將手錶還給丙○○」、「（問：交菜刀
      給你時，林有無說如起訴書所載的話？）有，他有說那些話」、「（問：有無
      拿軟管打人？）那是林（侑毅）拿的，埋在後山的話也是林說的，林再去打第
      二次電話時，我才附和他說的要把他（指告訴人）埋在山上的話」、「（問：
      乙○○如何恐嚇丙○○？）他就是用三字經罵他，並說如果不聽他的要把他埋
      掉等語。（問：你如何恐嚇丙○○？）我沒有說什麼。我是在乙○○去打電話
      時對告訴人說儘快說出一個令乙○○滿意的數字等語，沒有恐嚇他。用鐵條打
      告訴人也是乙○○打的」等語（見甲○八十九年度訴字第三二八號刑事卷附八
      十九年二月二十五日、三月六日、三月二十七日訊問筆錄）在卷，核與告訴人
      於警訊、偵查及甲○調查時指訴之情節大致相符。參以證人莊秀蘭於甲○調查
      時結證：「乙○○有（說）向我姪子（指告訴人）說『坐好，否則給你死』（
      台語）」等語一節，亦經被告王景文當庭坦承證人莊秀蘭所述確屬實情（同上
      甲○刑事卷附八十九年五月九日訊問筆錄）在卷。揆上，告訴人確係遭被告乙
      ○○夥同王景文強行押至成福路附近某空屋，並遭渠等施以毆打、脅迫之恐嚇
      、威逼手段，至為顯然。
（二）復查，告訴人因被告乙○○及王景文之毆打、威脅，經與被告乙○○討價還價
      後，同意在乙○○所提供之空白本票、紙張，完成前揭面額、內容之發票行為
      及讓渡書，並將其所有仿勞力士手錶交予王景文持之典當，其簽發書據與交付
      手錶，自係出於被告王景文、乙○○二人之強暴、脅迫，內心產生畏佈之心理
      反應，出於非完全自由意志情況下之有瑕疵決定所致，甚明。至上開空白本票
      及紙張，均係被告乙○○於回程途中所購得一節，亦據同案被告王景文於甲○
      調查中供述：「（問：簽讓渡書與本票的紙筆是何人？何處買的？）是被告乙
      ○○去便利商店買的，我與丙○○在車上」等語在卷（同上甲○刑事卷附八十
      九年五月九日訊問筆錄），被告於甲○審理時辯稱當時正在駕車，不知何人下
      車購買云云一節，顯係卸責推諉之詞，自不足採信。
（三）第查，被告乙○○因告訴人於其另案在監服刑期間，與江秀霞同居並發生性關
      係，心有未甘，進而夥同被告王景文強押告訴人簽立本票、讓渡書，並非起因
      於被告乙○○與告訴人間之債務糾紛一事，另據同案被告王景文於警訊中供認
      ：「我於本（十二）月二十六日下午二時許，在臺北市○○區○○路加油站遇
      到乙○○，他告訴我丙○○趁他在關的時候，和他女朋友江秀霞發生關係，那
      （二十六）天恰好碰到他，就叫我和他一起去虎林街把丙○○帶到成福路。‧
      ‧‧。乙○○先拿鐵器打他的手和腳。說：我在關的時候，你和我女朋友阿霞
      同居，要丙○○同意隔（二十七）日要拿十五萬元去虎林街的麻將場給乙○○
      ，事後每個月再拿五萬元給乙○○，於是乙○○逼丙○○簽下一張十五萬元、
      十二張五萬元的商用本票及借據一張」等語（見偵查卷第四頁反面、第五頁正
      面），於偵查中供稱：「（問：八十八年十二月二十六日與何人一起將丙○○
      自虎林街押往成福路？）八十八年十二月二十六日下午二點，我在加油站碰到
      林（侑毅），林告訴我，蘇（仁龍）在其入監期間，與其女友江（秀霞）發生
      性關係。林約我將蘇帶往成福路」等語（見偵查卷第七十一頁反面），於甲○
      調查時亦同樣供陳：「要去虎林街前，乙○○打電話給我說，他在服刑時，丙
      ○○與他女友有發生性關係，他要去虎林街找丙○○」、「（問：在車子行進
      中與在成福路有無提及債務關係？）沒有，他（指乙○○）就說那是玩兄弟女
      人的代價」等語（見甲○八十九年二月二十五日、四月十七日訊問筆錄），全
      未述及被告乙○○與告訴人間有何債務糾紛，且明確表示係告訴人「玩兄弟女
      人的代價」，自堪認被告乙○○於甲○審理時辯稱巧遇同案被告王景文，乃邀
      集同往虎林街上址聊天云云一節，莫非係矯飾避就之詞，毫無足採。輔以同案
      被告江秀霞於偵查中所供陳：「（問：是否將與蘇同居的事告訴林？）有，但
      十二月二十六日我與林去虎林街巧遇蘇，當日，林與蘇才第二次見面」等語（
      見偵查卷第七十三頁反面）一節，衡情以被告乙○○長年在監服刑及與告訴人
      素無交情下，在案發當日前，與告訴人僅有一面之緣，豈有借予告訴人數十萬
      元甚或一百多萬元鉅款，卻毫無任何質押、擔保之可能，被告乙○○於甲○審
      理時辯稱因告訴人間有鉅額債務問題，乃前往上址與告訴人協商解決債務云云
      一節，亦與經驗法則有違，自難信採，被告乙○○基於為自己「不法所有」及
      「不法利益」之意圖，而對於告訴人施以強暴、脅迫等恐嚇手段，實已昭然若
      揭。
（四）綜上各點，被告辯稱其僅有傷害被告犯行，並無恐嚇取財、恐嚇得利、妨害行
      動自由犯行云云一節，莫非臨訟卸責推諉之詞，殊無足採。此外，並有臺北市
      立忠孝醫院八十九年一月十一日出具之驗傷診斷書一紙，及臺北市政府警察局
      南港分局八十九年三月九日北市警南分刑字第八九六○五九五五○○號函送甲
      ○之告訴人受傷照片三幀附卷可稽。本件事證已臻明確，被告乙○○犯行堪以
      認定，應予依法論科。
二、按刑法上恐嚇取財罪之「恐嚇」，固係指以危害通知他人，使該人主觀上生畏怖
    心之行為，然此危害之通知，並非僅限於「將來」，其於「現時」以危害相加者
    ，亦應包括在內。因是，恐嚇之手段，並無限制，其以「言語」﹑「文字」為之
    者無論矣，即使出之以「強暴」﹑「脅迫」，倘被害人尚有相當之意思自由，而
    在社會一般通念上，猶未達於不能抗拒之程度者，仍屬本罪所謂「恐嚇」之範疇
    。至於危害通知之方法，亦無限制，無論明示之言語﹑文字﹑動作或暗示之危害
    行為，苟已足使對方理解其意義之所在，並足以影響其意思之決定與行動自由者
    均屬之。故其與強盜之區別，端在所為之強暴﹑脅迫，其於社會一般通念上，是
    否足以抑制被害人之意思自由，至於不能抗拒，以為財物之交付為斷，倘其尚未
    達到此一程度，雖係意圖為自己不法之所有而出之以強暴﹑脅迫，亦僅應成立恐
    嚇取財罪（最高法院八十一年度台上字第八六七號裁判意旨參照）。另按刑法上
    關於財產上犯罪，所定意圖為自己或第三人不法之所有之意思條件，即所稱之「
    不法所有之意圖」，固指久缺適法權源，仍圖將財物移入自己實力支配管領下，
    得為使用、收益或處分之情形而言。然該項「不法所有」云者，除係違反法律上
    之強制或禁止規定者外；其移入自己實力支配管領之意圖，違背公共秩序或善良
    風俗，以及逾越通常一般之人得以容忍之程度者，亦包括在內。亦有最高法院八
    十二年度台上字第一九五九、四五三九號裁判要旨足考。查本件被告乙○○夥同
    王景文強押限制告訴人行動自由，威逼告訴人開立本票及讓渡書，雖係起因於告
    訴人在被告乙○○入監服刑期間，與其女友江秀霞同居並發生性關係，然被告乙
    ○○既非江秀霞之配偶，渠等縱有男女朋友甚或同居關係，在法律評價上終究屬
    不同之人格主體，告訴人與江秀霞同居或發生性關係，應屬刑法上通姦罪之範疇
    ，至多僅告訴人之合法配偶得據以對於告訴人及江秀霞提出妨害家庭之告訴，並
    請求損害賠償，尚難認被告乙○○因之有何法律上應受保護之權利或利益受損害
    。被告乙○○不思以合法途徑解決，竟私自夥同王景文以強暴、脅迫之恐嚇手段
    ，限制告訴人行動自由，並施以強暴、脅迫之手段，致使告訴人心生畏佈，而圖
    謀非分之財物及利益，誠難謂無為自己「不法所有」及「不法利益」之意圖。
三、是核被告乙○○上開所為，係犯刑法第三百零二條第一項妨害行動自由罪、第二
    百七十七條第一項傷害罪、第三百四十六條第一項恐嚇取財罪、第三百四十六條
    第二項恐嚇得利罪。公訴意旨雖認被告所為係犯懲治盜匪條例第五條第一項第一
    款之盜匪罪，惟按「恐嚇取財罪與強盜罪，同以意圖為自己或第三人不法所有為
    主觀違法要件，其所異者，恐嚇取財罪不以將來之惡害通知被害人為限，即以強
    暴脅迫為手段，而被害人未達不能抗拒程度者，亦屬之。與強盜罪以目前危害施
    用強暴、脅迫，致使被害人喪失自由意志，不能抗拒者不同」（有最高法院八十
    二年臺上字第一五五二號裁判意旨參照）。換言之，如強暴、脅迫之程度，足以
    壓抑被害人之意思自由，致使不能抗拒而為財物之交付者，為強盜罪；反之，如
    其程度尚不足以壓抑被害人之意思自由，被害人並非不能抗拒，或未達於不能抗
    拒之程度，其交付財物與否，僅有自由斟酌之餘地者，僅應成立恐嚇取財罪。本
    件上開本票、讓渡書，均被告乙○○所購得，告訴人僅因受強暴、脅迫心生畏佈
    ，而於其上填具金額、日期等內容並簽名，被告乙○○所取得者，乃表彰於本票
    及讓渡書之形式上票據權利及債權，就此部份而言，告訴人尚無何具體「財物」
    之交付，與懲治盜匪條例第五條第一項第一款盜匪罪「意圖為自己或第三人不法
    所有，以強暴、脅迫、藥劑、催眠術或他法致使不能抗拒而強取他人之物或使其
    交付者」之構成要件，自屬有間。公訴人就空白本票、紙張之所有權誰屬之事實
    ，容有誤認，自應由甲○逕行更正補充。又告訴人將其所有之手錶一只，交由王
    景文持以典當，其時固係出於不健全之意志決定，然從上開告訴人與被告乙○○
    就所謂「賠償條件」之談判過程，在被告乙○○要求告訴人提出令其滿意之解決
    條件後，對告訴人所提之數次條件，均未感滿意，雙方經多次就金額、方式折衝
    後，始達成分期支付上開本票、讓渡書所載之數額觀之，益徵告訴人就前揭本票
    金額之開立及手錶之交付，其自由決定意思之能力，尚未完全受壓抑，應仍有自
    行斟酌之餘地。從而，被告乙○○與王景文逼令告訴人簽立本票、讓渡書及交付
    手錶之所為，應僅成立刑法第三百四十六條第一項恐嚇取財罪及同法第三百四十
    六條第二項恐嚇得利罪，公訴意旨認此部分該當懲治盜匪條例第五條第一項第一
    款之盜匪罪，尚有未洽，惟甲○認定之事實，與公訴人起訴之犯罪事實，其社會
    基本事實同一，自應由甲○逕予變更檢察官所引之起訴法條。再者，被告乙○○
    持菜刀強押告訴人上車，剝奪告訴人之行動自由時，法律評價上尚不得認係恐嚇
    取財、恐嚇得利之強暴、脅迫手段之著手，是妨害行動自由與恐嚇取財、恐嚇得
    利犯行間，自無何刑法罪數理論上之吸收關係，此部分應另論剝奪行動自由罪。
    又被告乙○○就與王景文共同毆打告訴人成傷之事實，均有所認識，渠等有傷害
    之故意亦屬明確，此部分亦應另論以傷害罪，公訴人認不另論妨害自由、傷害罪
    ，容有誤會，均有未洽。
四、末按，刑法第二十八條所謂之共同正犯者，指二人以上，以共同犯罪之意思內，
    共同實施犯罪之行為。故共同實施犯罪行為之人，在合同意思之範圍用他不論係
同時實施犯罪行為，或各自分擔犯罪行為之一部，均係相互利其刑人之行為，以
    達其犯罪之目的，即應對於全部所發生之結果，共同負責（最高法院八十二年度
    台上字第五九二五號裁判意旨參照）。本件被告乙○○與王景文間，就上開妨害
    行動自由、傷害及恐嚇取財、恐嚇得利犯行，彼此既有事前之犯意聯絡及犯罪構
    成要件行為之共同實行與分擔，自應論以共同正犯。被告乙○○與王景文以一強
    暴、脅迫之恐嚇手段，強令告訴人先後簽發本票、讓渡書及交付手錶之行為，同
    時觸犯恐嚇得利、恐嚇取財二構成要件不同之罪名，為想像競合犯，應從一情節
    較重之恐嚇得利罪論處。所犯剝奪行動自由、傷害之目的，係為遂行渠等恐嚇得
    利之犯行，此開三罪間有方法結果之牽連關係，應從一重之恐嚇得利罪處斷。查
    被告乙○○前於七十年間已因搶奪案件，經判處有期徒刑十二年，於八十七年間
    復因搶奪案件，經甲○於八十七年七月十三日以八十七年度訴字第一○五八號判
    處有期徒刑七月確定，甫於八十八年三月十日執行完畢，有臺灣高等法院檢察署
    刑案紀錄簡覆表及臺灣高等法院被告全國前案紀錄表在卷可按，被告於受有期徒
    刑執行完畢後，五年內再犯本件有期徒刑以上之罪，為累犯，應依刑法第四十七
    條之規定，加重其刑。爰審酌被告乙○○光天化日，竟夥同王景文持菜刀押人，
    不法逼迫之行止至為囂張、乖戾，對被害人身心影響鉅大，且造成社會人心普遍
    不安、恐懼，敗壞治安、危害社會共同生活秩序至極，犯後復矯飾卸責，毫無悔
    悟之心，及其犯罪動機、目的、智識程度等一切情狀，量處如主文所示之刑，以
    示懲儆。告訴人所簽發面額五萬元之本票十二紙、十五萬元本票一紙，及書立之
    讓渡書一紙，均被告乙○○所有因犯罪所得之物，已據同案被告王景文供承在卷
    ，除其中十五萬元本票及讓渡書各一紙，為警在上開告訴人所有汽車內查獲，其
    餘均未扣案，然並無證據證明該等本票均已滅失，爰併依刑法第三十八條第一項
    第二款規定沒收。至（一）被告乙○○、王景文用以脅迫告訴人、妨害告訴人行
    動自由之菜刀一把，為案外人莊秀蘭所有；（二）被告乙○○用以毆打告訴人之
    鋼管一支，雖屬共同被告乙○○犯罪所用之物，然既非被告乙○○或被告王景文
    所有，甲○自均不得併予宣告沒收。
五、公訴意旨另以：被告乙○○於上開時、地，另夥同王景文強取告訴人丙○○所有
    皮包內之現金約四、五千元，認被告就此部分亦涉犯懲治盜匪條例第五條第一項
    第一款之盜匪罪嫌云云。惟按犯罪事實應依證據認定之，無證據不得推定其犯罪
    事實，刑事訴訟法第一百五十四條定有明文。所謂證據，須適於為被告犯罪事實
    之證明者，始得採為斷罪資料，如未能發現相當證據，或證據不足以證明，自不
    能以推測或擬制之方法，以為裁判基礎。（最高法院五十三年台上字第二七五○
    號、四十年台上字第八六號判例要旨參照）。再按告訴人之告訴，係以使被告受
    刑事追訴為目的，其指訴是否與事實相符，仍應調查其他證據，以資審認，必被
    害人所述被害情形，無瑕疵可擊，且就其他方面調查，又與事實相符，始足據為
    有罪判決之基礎。告訴人之指訴，係以使被告判罪處刑為目的，故多作不利於被
    告之陳述，自不得以其指訴為被告犯罪之唯一證據（最高法院八十一年度台上字
    第三五三九號、八十四年度台上字第五三六八號裁判意旨參照）。
六、本件公訴人認被告王景文另犯前開強盜告訴人現金四、五千元罪嫌，無非係以告
    訴人警訊中之筆錄所載：「又將我皮包內之現金四、五千元拿走，再將我載到虎
    林街一○八巷口放下，將我的車開走」云云一節，為其主要論據。訊據被告則堅
    詞否認有何強盜告訴人皮包內四、五千元現金之犯行，辯稱：伊並未拿取告訴人
    之現金等語。經查，告訴人所有皮包內之現金，並非為被告乙○○或王景文強取
    或令告訴人交付，實係告訴人取回上開汽車後，經現場處理員警告知告訴人置於
    車上皮包內（約三千七、八百元）及置物盒內（約六百多元）之現金，均已不翼
    而飛，始察覺金錢遺失一節，已經告訴人於甲○調查時陳稱：「（問：錢何時被
    拿走？）我的皮包與置物盒的錢都放在車上，是隔天警察來採集完指紋後，副組
    長才告訴我，我車上的錢全部都不見了」等語（見上開甲○刑事卷附八十九年三
    月二十七日訊問筆錄）無訛。告訴人所有上開數額之現金，非被告乙○○或王景
    文以強暴、脅迫、威逼之方式取得，甚明，公訴人認被告強取告訴人所有皮包內
    之現金四、五千元，與事實顯有未合，應係誤會。且縱告訴人所有之該筆現金，
    確為被告乙○○或王景文所拿取，但既非因被告或王景文施用強暴、脅迫手段，
    致使告訴人不能抗拒而強取或使之交付，依情至多僅得成立竊盜罪，要難認屬盜
    匪罪之範疇。此外，復查無其他積極證據足證被告乙○○確有公訴人所指此部分
    強盜告訴人上開現金之犯行，而公訴意旨又認此與起訴之盜匪犯行（經甲○變更
    起訴法條為恐嚇取財、恐嚇得利罪）有實質上一罪關係，甲○自無庸另為無罪之
    諭知，併此敘明。
據上論斷，應依刑事訴訟法第二百九十九條第一項前段、第三百條，刑法第二十八條
、第三百零二條第一項、第二百七十七條第一項、第三百四十六條第一項、第二項、
第五十五條、第四十七條、第三十八條第一項第二款，罰金罰鍰提高標準條例第一條
前段，判決如主文。
本案經檢察官曾益盛到庭執行職務。
中      華      民      國      八十九      年     九     月     廿     日
                                  臺灣臺北地方法院刑事第六庭
                                        法    官  吳  秋  宏
右正本證明與原本無異。
如不服本判決，應於判決送達後十日內，向甲○提出上訴狀。
        書 記 官  林  碧  華
中      華      民      國      八十九      年     九     月    廿六    日
附錄本案論罪科刑所依據之法條全文：
刑法第三百零二條第一項
私行拘禁或以其他非法方法，剝奪人之行動自由者，處五年以下有期徒刑、拘役或三
元以下罰金。
刑法第二百七十七條第一項
傷害人之身體或健康者，處三年以下有期徒刑，拘役或一千元以下罰金。
刑法第三百四十六條第一項、第二項
一意圖為自己或第三人不法之所有，以恐嚇使人將本人或第三人之物交付者，處六月
  以上五年以下有期徒刑，得併科一千元以下罰金。
二以前項方法得財產上不法之利益或使第三人得之者，亦同


司法院資訊處製作；財團法人民間司法改革基金會備份。
